臺灣高等法院高雄分院刑事判決　　　　 96年度上訴字第174號
上　訴　人
即　被　告　甲○○
　　　　　　　　　　另居高雄市.
選任辯護人　劉嘉裕　律師
上列上訴人因違反槍砲彈藥刀械管制條例案件，不服臺灣高雄地
方法院95年度訴字第1985號中華民國95年12月8 日第一審判決（
起訴案號：臺灣高雄地方法院檢察署95年度偵字第7339號），提
起上訴，本院判決如下：
    主  文
原判決撤銷。
甲○○未經許可，製造可發射子彈具有殺傷力之改造槍枝，未遂
，處有期徒刑參年陸月，併科罰金新臺幣陸萬元，罰金如易服勞
役以新台幣貳仟元折算壹日。
扣案如附表所示之物均沒收。
    事  實
一、甲○○明知未經主管機關許可，不得製造可發射子彈具有殺
    傷力之改造手槍，竟基於製造可發射子彈具有殺傷力之改造
    槍枝之犯意，先於民國（以下同）94年9 、10月間，在高雄
    市六合夜市某模型店，以每支新臺幣（下同）1 千2 百元之
    價格，購得金屬槍管2 支；再於95年2 月初某日，在高雄市
    ○○路某五金行，以1 千5 百元代價購得鑽床1 部；另於不
    詳時、地，購買不詳型號不具殺傷力槍枝1 支（含鐵管1 支
    ）及仿FN廠半自動手槍製造之玩具手槍1 支。嗣自95年2 月
    間某日起，未經許可，在其位於高雄市○○區○○路248 巷
    20 號 住處，以附表編號4 所示之器具，利用上開玩具手槍
    之槍身、槍管等槍枝零件，著手製造可發射子彈具有殺傷力
    之改造手槍，惟因槍管尺寸未合及缺少復進簧等零件而未及
    改造完成。嗣於95年3 月2 日下午5 時25分許，經警據報持
    臺灣高雄地方法院核發之搜索票前往甲○○上開住處執行搜
    索，扣得其所有如附表所示之物，始悉全情。
二、案經高雄市政府警察局新興分局移送臺灣高雄地方法院檢察
    署檢察官偵查起訴。
    理  由
壹、證據能力部分：
一、上訴人甲○○於警詢時之自白：按被告之自白，非出於強暴
    、脅迫、利誘、詐欺、疲勞訊問、違法羈押或其他不正之方
    法，且與事實相符者，得為證據，刑事訴訟法第156 條第1
    項定有明文。是被告之自白，需符合任意性及真實性2 要件
    ，始可認為有證據能力而可作為證據。所謂任意性，係指被
    告之自白不能有法文所規定之強暴等情形。至於真實性，乃
    指該自白在表面上與事實相符，而非問該自白在實質上是否
    與事實相符。蓋刑事訴訟法第156 條第1 項規定，乃係針對
    被告自白之證據能力，規定被告之自白在何種情況下得為證
    據；而同條第2 項則係規範自白之「證明力」，該法文所指
    「與事實相符」，係指法院在決定自白具有證據能力後，而
    欲將其採為證據之際，經由調查其他必要之證據，以察該自
    白在實質上是否與事實相符。易言之，在決定自白有無證據
    能力之階段，法院首應考量該自白之任意性，並自該自白表
    面觀之，該自白是否與事理相悖，有無前後自相矛盾，或自
    供述時之情況觀察，是否顯有非真實之嫌。而非就該自白實
    質上是否與事實相符進行調查，先予說明。本件上訴人甲○
    ○及其選任辯護人固以上訴人甲○○於警詢時之自白，係受
    詢問及製作警詢筆錄之員警脅迫、利誘，惟查：1 、上訴人
    甲○○於警詢時之陳述，經原審當庭勘驗結果，認上訴人甲
    ○○於95年3 月2 日在高雄市政府警察局新興分局偵查隊接
    受員警詢問時，員警口氣平和，上訴人甲○○回答亦甚自然
    ，並且切題，此有95年9 月14日原審勘驗筆錄在卷足憑，並
    無上訴人甲○○及其選任辯護人所稱遭受脅迫、利誘之情形
    。2 、再觀上訴人甲○○於警詢時之應訊情況：「（問：訂
    多少東西？）訂…就這樣啊。【笑】」、「（問：什麼？裝
    飾？買這個要裝飾啊？）他還有裝飾的功能，你還要不要重
    改啊【笑】」一節，此據原審當庭勘驗屬實（見95年9 月14
    日原審審判筆錄），顯見上訴人甲○○於員警詢問時，尚能
    談笑風生，毫無曾受脅迫、利誘之情形。3 、另上訴人甲○
    ○於警詢時，並無疲勞或毒癮發作之情形，意識均清楚等情
    ，亦據證人即警詢筆錄詢問人黃沛然於原審審理時結證屬實
    （見95年9 月14日原審審判筆錄）。又上訴人甲○○於警詢
    時，就其所購買扣案玩具子彈10顆、一般彈頭50顆、達姆彈
    頭20顆、槍管4 支、底火5 盒、桌上型鑽床1 臺等物之時、
    地及價格皆能區分指明，此有警詢筆錄在卷足憑，並經原審
    當庭勘驗屬實（見95年9 月14日原審審判筆錄），足見上訴
    人甲○○於警詢時，亦無精神狀況不佳之情況。4 、又觀上
    訴人甲○○於警詢時與員警之對話情形：「被告：要不要重
    改啊？裝飾研究這樣啊。警A ：裝飾及研究啦，研究子彈結
    構是嗎？啊？被告：是啊。警B ：研究改造啦喔。對嗎？警
    A ：他要看要不要改造，他不要用改造啦。」（見95年9 月
    14日原審筆錄）顯見警詢時，員警針對扣案玩具子彈10顆是
    否為上訴人供作改造子彈所用之物，亦有詳加斟酌、討論再
    予記載之情形，並無刻意誤導上訴人甲○○或為威脅、利誘
    之情形。5 、上訴人甲○○於警詢時，係主動陳稱有改造槍
    管一節，業據證人即警員黃沛然於原審審理時證述甚詳（見
    95年9 月14日原審審判筆錄），亦與原審當庭勘驗被告警詢
    錄音帶之結果相符（見同日勘驗筆錄）。足見上訴人甲○○
    於警詢時，並無遭員警施以脅迫、利誘等不法手段之情形，
    是上訴人甲○○警訊之陳述應是出於其自由意志下所為，應
    可認定。
二、又上訴人甲○○於警詢時之自白，經核與其於翌日內勤檢察
    官偵訊及原審羈押審查庭審理時白自之情節相符（見95年3
    月3 日偵查筆錄、同日原審訊問筆錄），復有如附表所示之
    槍枝、槍管及工具扣案足憑。是自表面上觀察，上訴人甲○
    ○之自白與事理上並無相違，依照前開說明，上訴人甲○○
    之前開自白具有真實性。
三、選任辯護人雖又以上訴人甲○○於警詢時之錄音不連續為置
    辯，然查：上開警詢筆錄係連續錄音等情，已據證人即警員
    黃沛然、證人即繕打警詢筆錄之員警陳俊元於原審審理時證
    述綦詳（見95年9 月14日原審審判筆錄），並與原審當庭勘
    驗上開警詢筆錄之結果相符（見95年9 月14日原審勘驗筆錄
    ），是選任辯護人此部分所指亦屬無據。
四、上訴人甲○○及其選任辯護人末又以甲○○於製作警詢筆錄
    前，曾經員警誘導稱：摸過就算改造等語，以致上訴人甲○
    ○於警詢時坦承改造槍枝犯行云云。然查：警員於正式製作
    筆錄前並無詢問案情，亦未強制上訴人甲○○坦承改造槍枝
    犯行等情，已據證人黃沛然、陳俊元於原審審理時證述綦詳
    （見95年9 月14日原審審判筆錄），上訴人甲○○亦未舉證
    以實其說，所辯誘導尚屬不能証明，難認有何違法之情事。
五、又筆錄內所載之被告陳述與錄音或錄影之內容不符者，除有
    刑事訴訟法第100 條之1 第1 項情形外，其不符之部分，不
    得作為證據，同條文第2 項定有明文。查上訴人甲○○於警
    詢時，確實並未供陳：扣案子彈半成品66顆係買來改造用等
    情，業經原審當庭勘驗屬實（見95年9 月14日原審勘驗筆錄
    ），又查無同條文第1 項但書情形，是上訴人甲○○於警詢
    時關於改造子彈部分之陳述，自應以勘驗之結果為準，其不
    符部分應認無證據能力，除前述改造子彈部分外，其餘部分
    認具備自白之任意性及真實性，應有證據能力。
六、上訴人甲○○偵訊時之自白：按刑事訴訟法第100 條之1 第
    1 項規定：「訊問被告，應全程連續錄音；必要時，並應全
    程連續錄影。但有急迫情況且經記明筆錄者，不在此限」；
    第2 項規定：「筆錄內所載之被告陳述與錄音或錄影之內容
    不符者，除有前項但書情形外，其不符之部分，不得作為證
    據」，依該條第2 項規定，禁止使用之證據，只限於被告訊
    問筆錄與錄音內容不符之被告陳述部分，若未全程連續錄音
    或根本未錄音，或錄音效果不清晰，而無法比對「內容是否
    不符」則無本條第2 項之適用。又上開規定，僅係為確保被
    告於偵訊時自白之任意性及真實性，且按犯罪嫌疑人或被告
    之陳述倘屬自白，同法第156 條第1 項已特別規定：「被告
    之自白，非出於強暴、脅迫、利誘、詐欺、疲勞訊問、違法
    羈押或其他不正之方法，且與事實相符者，得為證據」，則
    被告之自白，如經證明係出於自由意志而非不正方法，且其
    自白之陳述經查明與事實相符者，縱令國家偵審機關對其詢
    問時未經全程錄音或錄影，至詢問程序不無瑕疵，仍難謂其
    自白之筆錄當然無證據能力。查上訴人甲○○及其選任辯護
    人雖以95年3 月3 日內勤檢察官偵訊時之自白，因有疲勞訊
    問之情況，無證據能力云云。然查：上開筆錄係於95年3 月
    3 日上午10時50分許製作等情，有上開偵訊筆錄在卷足憑。
    又上訴人於偵訊時神色自若，並無明顯藥癮發作或睡眠不足
    而意識不清之情形，亦據原審勘驗屬實（見95年9 月14日原
    審審判筆錄），且上訴人甲○○經警查獲當日，係先經警送
    往警備隊，再由警備隊將之帶往總局，翌日再送往地檢署等
    情，亦據證人即警員黃沛然、陳俊元於原審審理時陳述明確
    （見95年9 月14日原審審判筆錄），經核與上訴人甲○○於
    原審陳稱：偵訊當時已於拘留所睡過等語相符（見95年9 月
    14日審判筆錄）。是上訴人甲○○於內勤檢察官偵訊當時，
    應無意識不清之情形，所為改造槍枝之自白，應係出於自由
    意志而非不正之方法。
七、又上訴人甲○○於95年3 月3 日內勤檢察官偵訊時，雖僅錄
    得應訊之影像，並無聲音等情，亦據原審當庭勘驗屬實，自
    無從比對偵訊筆錄內所載之陳述與錄音之內容是否相符。然
    上訴人甲○○於內勤檢察官偵訊時所為陳述，經核與其於警
    詢及原審羈押審查庭所為陳述相符，復有扣案如附表所示之
    物足佐，足徵上訴人甲○○之自白表面上與事實相符，應認
    上訴人於內勤檢察官偵訊時之自白具備任意性及真實性，縱
    有未錄得應訊內容聲音之情形，依前揭說明，亦應認有證據
    能力。
八、又上訴人甲○○及其選任辯護人於原審理先稱：被告因施用
    毒品，2 日未眠，以致於內勤檢察官偵訊時供稱有改造槍枝
    之行為云云（見95年7 月14日原審準備程序筆錄）；嗣於原
    審即將辯論終結前改稱：偵訊時因員警告稱只要承認就可以
    交保，被告遂於內勤檢察官偵訊時坦承改造犯行云云（見95
    年11月24日原審審判筆錄）。然查：上訴人甲○○及其選任
    辯護人上開所指，前後辯解不一，其真實性已有可疑，且上
    開所辯，尚無證據証明，又衡諸上訴人甲○○智識程度，亦
    斷無承認莫需有罪名以徵求交保之可能，是其此部分所辯，
    亦屬無據，其於偵查中之陳述，有証据能力。
九、內政部警政署刑事警察局95年4 月27日刑鑑字第0950035159
    號鑑定通知書及所附照片，雖係審判外之書面陳述，但該鑑
    定書已提示並告以要旨，被告及辯護人已知係審判外之書面
    證據，未對此表示異議，審酌以刑事警察局乃我國槍械、彈
    藥、爆裂物等違禁物之主要鑑驗機關，人員均受專業訓練，
    並將鑑驗方法及程序均載明其上，依刑事訴訟法第159 條之
    5 第2 項規定，認為亦有證據能力。
貳、實體部分：
一、訊之上訴人甲○○固已坦承有改造槍支，惟另辯稱：我並不
    是要作成犯罪工具用的，只是單純好玩而已，因為那個槍已
    經壞掉，我想要把它修理好，且我是未遂犯云云。經查：
（一）上訴人甲○○持有扣案槍管3 支、改造手槍1 支及如附表
      編號4 所示之物等事實，業據上訴人甲○○於警詢、偵訊
      、原審及本院審理時自承在卷，核與證人黃沛然、陳俊元
      於原審審理時證述之情節相符，復有高雄市政府警察局新
      興分局搜索扣押筆錄、扣押物品目錄表及查獲現場照片2
      張在卷可稽，另有附表所示之物在卷足憑。
（二）再者上訴人甲○○改造槍枝之事實，業據上訴人甲○○於
      警詢時供認：我有「車過」（臺語）槍管；扣案鐵管原係
      「鐵仔」，洞係其自己買「鐵仔」來鑽的，我有改造該「
      鐵仔」。扣案之鑽床係我用以改造槍管；扣案之手提電磨
      機、螺絲起子、銼刀、電鑽頭、零件機器組、鉗子、榔頭
      、扳手、夾臺、電銲槍、美工刀、鋼鋸、瓦斯噴槍、米尺
      等物係我用以改造槍枝本體及修理電腦使用。另扣案改造
      槍枝半成品3 支，僅改造其中1 支，其餘玩具空氣槍及漆
      彈槍各1 支並未改造等語（見95年3 月2 日警詢筆錄、95
      年9 月14日原審勘驗筆錄）；上訴人甲○○於偵查時亦坦
      承：我自95年2 月間某日起，即以扣案器具改造槍彈，僅
      完成1 支半成品等語（見95年3 月3 日偵查筆錄）；上訴
      人甲○○於原審羈押審查庭訊問時仍坦稱：係於95年1 、
      2 月間試圖要改造，但未成功等語（見95年3 月3 日原審
      訊問筆錄）；又上訴人甲○○於原審審理時供稱：「我承
      認改造，並不是作成犯罪工具用的，只是單純好玩而已，
      因為那個槍已經壞掉，我想要把它修理好」等語明確（見
      95 年9月14日原審審判筆錄），核與證人即警員黃沛然於
      原審陳稱：被告於警詢時有坦承扣案之研磨機係用以改造
      槍枝等語（見95年9 月14日原審審判筆錄），及鑑定人姚
      景岳於原審陳稱：扣案槍管2 支係經人自行車製，有改造
      之痕跡，一般係買金屬實心柱狀物，利用鑽床等有鑽頭之
      工具下去車製，另扣案槍管1 支係仿貝瑞塔92FS型製造之
      玩具槍管，裡面有阻鐵等語（見95年11月1 日原審審判筆
      錄）相符。又一般所稱「鐵仔」係指槍枝等情，亦據證人
      黃沛然於原審審理時證述綦詳（見同上原審審判筆錄），
      復有扣案如附表所示之物可資佐証。足見上訴人甲○○於
      購得槍管2 支、不詳型號槍枝1 支（含鐵管1 支）及仿FN
      廠半自動手槍製造之玩具手槍1 支後，已自行車製槍枝之
      槍管，擬換裝於玩具手槍，顯已著手於製造槍枝之行為。
      另上訴人改造上開槍管係用以防身使用乙節，亦據上訴人
      於警詢時供承：「（問：你改這個槍管是要作什麼用的？
      ）個人改造防身」等語不諱（見95年9 月14日原審勘驗筆
      錄）。是上訴人甲○○主觀上亦應有改造具有殺傷力之槍
      枝甚明。又扣案之改造手槍1 支、改造槍管4 支及空氣槍
      1 支，經送請內政部警政署刑事警察局以性能檢驗法、試
      射法、動能測試法檢驗結果，認送鑑改造手槍1 支（槍枝
      管制編號0000000000），係仿FN廠半自動手槍製造之玩具
      手槍，經檢視欠缺槍管及復進簧，無法供擊發子彈使用，
      依現狀認不具殺傷力。送鑑改造槍管4 支，其中2 支認均
      係土造金屬槍管半成品。另1 支，認係長79.85mm 、外徑
      9.90mm、內徑8.43mm之金屬管。又另1 支，認係內具阻鐵
      之金屬槍管。送鑑空氣槍1 支（槍枝管制編號0000000000
      ），認係市售漆彈槍，以外接高壓鋼瓶內氣體為發射動力
      ，機械性能良好，經裝填直徑0.68吋塑膠彈丸（重量3.39
      g） 試射3 次，測得發射彈丸速度分別為82、81、81公尺
      / 秒，計算其發射動能分別為11.40 、11.12 焦耳，單位
      面積動能分別為4.86、4.75、4.75焦耳/ 平方公分等情，
      有內政部警政署刑事警察局95年4 月27日刑鑑字第095003
      5159號鑑定通知書及所附照片在卷足憑。又其中槍管2 支
      ，認係土造金屬槍管半成品，意即製作尚未完成之土造金
      屬槍管等情，亦有內政部警政署刑事警察局95年7 月31日
      刑鑑字第0950109901號函在卷足憑。是上開槍枝因尚未改
      造完成，致未能擊發等情，亦堪認定。
（三）又按行為不能發生犯罪之結果，由無危險者，不罰，刑法
      第26條定有明文。查未遂狀態有由於行為本質使然，行為
      人著手實行此等行為，但由於事實上或法律上之原因，使
      行為決意之實現與行為人原所認識者不相一致，而完全無
      法實現客觀不法構成要件。且依上開法文所示，需就行為
      當時所存在之客觀具體事實觀察，行為人之行為不能發生
      犯罪之結果，且客觀上對於行為所侵害之行為客體，或構
      成要件之實現，不具危險性，始可成立不能犯。查被告著
      手改造行為之實施，已顯示其與法律規範相違背之意思，
      業如前述。扣案槍枝雖因欠缺槍管及復進簧，而無法供擊
      發子彈使用，亦如前述。且扣案槍管之現狀並無法直接組
      裝至扣案改造槍枝等情，亦據鑑定人姚景岳於原審審理時
      陳述綦詳（見95年11月1 日原審審判筆錄）。然查：上訴
      人甲○○之教育程度係雄工機械工程科肄業等情，業據上
      訴人甲○○於原審審理時陳明（見95年6 月9 日原審訊問
      筆錄）。另查：扣案槍枝只要能發射具有殺傷力之子彈，
      即具有殺傷力。國內常見之改造手法，係持玩具槍之槍管
      以1 ：1 之比例去車製改造，基本上密合度均無問題。扣
      案物品可否將扣案槍管改裝後組裝到扣案改造手槍中，事
      涉被告之能力。一般槍管可以再行焊接，一定可以改造成
      與扣案改造槍枝吻合之槍管。扣案槍管2 支有改造痕跡，
      扣案桌上型鑽床亦可鑽出適用之槍管。雖扣案槍枝尚欠缺
      復進簧、槍管套環等物，然上開物品均可於黑市購得一節
      ，亦據鑑定人姚景岳於原審審理時綦詳（見95年11月1 日
      原審審判筆錄）。又鑑定人姚景岳於原審審理時雖稱：根
      據判斷，被告應係在製造仿貝瑞塔84型手槍之槍管，而非
      本案扣案改造手槍之槍管等語（見同上審判筆錄）。然查
      ：鑑定人姚景岳於原審審理時亦稱：透過扣案機具，以扣
      案槍管組裝於扣案之改造手槍必須要做很大的修改，以扣
      案機具進行，會比較複雜，具有一定之困難，且無法達到
      高精密度等語（見95年11月1 日原審審判筆錄），足見扣
      案機具並非完全無法製造扣案改造手槍適用之槍管。是上
      訴人甲○○上開所為，並非完全無法實現改造槍枝之不法
      構成要件，且就上訴人甲○○預備如附表所示之物品觀之
      ，客觀上並非不可能實現客觀之構成要件，且亦非無危險
      性，是上訴人甲○○上開所為，是普通未遂，當非不能未
      遂之情形。
（四）再按軍用槍砲零件為組成該槍砲之一部，就他人槍砲上已
      損壞之零件而加以修理，即屬製造軍用槍砲（見司法院院
      字第2422號解釋意旨參照）。是所謂製造包括創製、改造
      、組合、混合、化合等行為在內，已損壞之零件加以修理
      亦屬製造。查上訴人甲○○於原審供稱：「我承認改造，
      並不是作成犯罪工具用的，只是單純好玩而已，因為那個
      槍已經壞掉，我想要把它修理好」等語（見95年9 月14日
      原審審判筆錄），是上訴人甲○○縱僅有修理扣案槍枝之
      犯意，仍無解於其改造槍枝之犯行。
（五）上訴人甲○○於偵查時雖辯稱：扣案槍管係某真實姓名、
      年籍不詳，綽號「宏仔」之人於94年7 、8 月間交付，其
      並未改造云云（見95年5 月23日偵訊筆錄）。然查上訴人
      甲○○於警詢時業已供稱：扣案槍管2 支係其於94年9 、
      10月間在六合夜市購買等語（見95年3 月2 日警詢筆錄）
      ，上訴人甲○○復於偵訊時改稱係「宏仔」交付，前後供
      述已有不一。況上訴人甲○○不知「宏仔」之真實姓名年
      籍等情，已據上訴人甲○○於偵查及原審審理時供認不諱
      ，查上訴人甲○○既不知「宏仔」之真實姓名，且上訴人
      甲○○自「宏仔」收取已經改造之槍管之用意為何，亦未
      見其自說明，是上訴人甲○○此處所辯，亦無足採。
    綜上所述，因上訴人甲○○於警訊、偵查、原審及本院審理
    中均已坦承有改造槍枝，又其中槍管2 支，認係土造金屬槍
    管半成品，係製作尚未完成之土造金屬槍管，亦有內政部警
    政署刑事警察局95年7 月31日刑鑑字第0950109901號函在卷
    足憑，足証上訴人甲○○應有改造土造手槍情事，事証明確
    ，上訴人甲○○所辯：只是單純好玩而已，因為那個槍已經
    壞掉，我想要把它修理好云云，係卸責之詞，不足採信，其
    犯行已堪認定。
二、按非法製造槍砲彈藥刀械等違禁物，所侵害者為社會法益，
    如果同時製造之違禁物，客體種類相同（同為手槍、或同為
    子彈，或同為爆裂物），縱令製造完成之客體有數個（如數
    支手槍、數顆子彈、數顆爆裂物）仍屬單純一罪，不發生想
    像競合犯之問題，除非同時製造2 種以上不同種類之違禁物
    客體（如同時製造手槍及子彈，或手槍及爆裂物），始有一
    行為觸犯數罪名之想像競合犯之問題（最高法院82年度臺上
    字第5303號判決要旨參照）。是核上訴人甲○○所為，係犯
    槍砲彈藥刀械管制條例第8 條第5 項、第1 項之未經許可製
    造可發射子彈具有殺傷力之槍枝未遂罪。又上訴人甲○○數
    次改造槍枝行為，係利用相同工具在相同場所密接為之，其
    主觀上所認識者亦應屬基於單一犯意所為之接續舉動，接續
    侵害同一法益，應包括於一行為予以評價，為接續犯。另檢
    察官雖僅就上訴人甲○○未經許可持有槍砲之主要組成零件
    罪部分提起公訴，惟因改造土造槍枝時持有槍砲之主要組成
    零件，其改造行為仍為原持有行為之起訴效力所及，且原審
    審理時公訴檢察官已當庭更正起訴事實為未經許可製造其他
    可發射金屬或子彈具有殺傷力之各式槍砲未遂罪，本院自應
    就公訴檢察官更正後之起訴事實而予審究。又上訴人甲○○
    已著手改造槍枝，僅因尚未改造完成而不具殺傷力，為未遂
    犯，應依刑法第25條第2 項規定，減輕其刑。又上訴人甲○
    ○行為後，刑法業於94年2 月2 日經總統以華總一義字第09
    400014901 號令修正公布，並於95年7 月1 日施行，刑法施
    行法第1 條之1 亦於95年6 月14日經總統以華總一義字第09
    500085181 號令公布施行，參酌最高法院95年5 月23日刑事
    庭第8 次會議決議，修正後刑法第2 條第1 項之規定，係規
    範行為後法律變更所生新舊法律比較適用之準據法，於修正
    後刑法施行後，應適用修正後刑法第2 條第1 項之規定，為
    「從舊從輕」之比較。另於比較時應就罪刑有關之共犯、未
    遂犯、想像競合犯、牽連犯、連續犯、結合犯，以及累犯加
    重、自首減輕暨其他法定加減原因（如身分加減）與加減比
    例等一切情形，本於統一性及整體性原則，綜其全部罪刑之
    結果而為比較。惟按法律變更與法律修正之概念有別；所謂
    法律變更應係指因法律修正而「刑罰」有實質之更異而言（
    如修正後新舊法法定本刑輕重變更或犯罪構成要件寬嚴不同
    ），始有依上開規定為準據法而比較適用新法或舊法之問題
    。如新舊法處罰之輕重仍然相同（例如僅形式上修正法律用
    語或條次移列），並無有利或不利之情形，即無適用上開規
    定為比較之餘地，自應依一般法律適用之原則，適用現行、
    有效之裁判時法論處（最高法院95年度臺上字第6159號判決
    意旨參照）。查修正前刑法第26條前段規定一般未遂犯之處
    罰效果（即一般未遂犯之處罰，得按既遂犯之刑減輕之），
    而於刑法修正施行後，則將一般未遂犯之處罰效果移列規定
    於刑法第25條第2 項後段，惟其處罰效果與修正前並無不同
    ，是以修正前後並無有利與否之差異，依上開說明，應依修
    正後刑法第25條第2 項規定減輕其刑，附此敘明。
三、公訴意旨另以：被告甲○○明知未經許可，不得製造子彈，
    竟基於製造子彈之犯意，分別於94年11月、95年1 月初及同
    年2 月底，經由YAHOO 奇摩拍賣網站，以600 元代價購得底
    火5 盒、以5,300 元代價購得一般彈頭50顆、達姆彈頭20顆
    、以840 元代價購得制式子彈10顆，即自95年2 月間某日起
    ，在其位於高雄市○○區○○路248 巷20號住處，未經許可
    著手製造可供擊發具殺傷力之子彈，惟因被查獲時尚欠缺火
    藥，非為子彈完整結構，不具殺傷力而未遂。因認被告甲○
    ○此部分另涉有槍砲彈藥刀械管制條例第12條5 項、第1 項
    之製造子彈未遂罪嫌。公訴人認上訴人甲○○涉有前揭改造
    子彈未遂犯行，係以上訴人甲○○於警詢、偵訊及本院羈押
    審查庭審理時之自白、扣案之玩具子彈10顆、半成品66顆、
    底火5 盒為其主要論據。訊之上訴人甲○○否認此部分改造
    子彈犯行，辯稱：我並未改造上開子彈，於警詢時也未坦承
    改造子彈犯行等語。經查：
（一）上訴人甲○○於警詢時雖已供承：我於95年1 月初某日，
      向奇摩拍賣網站購買50顆一般彈頭、20顆達姆彈頭。嗣因
      其中4顆 已經其拆解而毀壞，遂加以丟棄。另於94年11月
      間購得底火，用以裝填子彈等語（見95年9 月14日原審勘
      驗筆錄）；於偵訊及原審訊問時亦稱：我係於95年1 、2
      月間試圖要改造子彈，但未成功等語（見95年3 月3 日偵
      訊筆錄及同日原審訊問筆錄）。然上訴人甲○○於警詢時
      堅詞否認有何改造子彈犯行，供陳：購買上開子彈僅係裝
      飾及研究子彈構造使用，賣家告知該子彈無法改造、拆解
      ，拆解就會毀壞等情，已據原審當庭勘驗上訴人甲○○於
      警詢時之陳述屬實（見95年9 月14日原審勘驗筆錄），經
      核與上訴人甲○○於同日警詢時供陳：其購買子彈70顆，
      其中4顆 已經拆毀丟棄等語前後相符（見95年3 月3 日警
      詢筆錄），足見上訴人甲○○確實有購得子彈，並起意改
      造，進而拆解子彈之犯行。
（二）惟上開制式子彈10顆、半成品子彈66顆經送請內政部警政
      署刑事警察局以性能檢驗法、試射法、動能測試法檢驗結
      果：認送鑑制式子彈10顆，認均係玩具子彈，具直徑9mm
      金屬彈頭，經實際試射，均無法擊發，經檢視，均不具底
      火、火藥，非為子彈之完整結構，認均不具殺傷力。送鑑
      半成品子彈66顆，其中48顆認均係口徑9mm 制式子彈，經
      檢視，彈殼上均有鑽孔，內均不具火藥，非為子彈之完整
      結構，認均不具殺傷力。其中3 顆，認均係口徑9mm 制式
      彈殼。其中14顆，認均係玩具金屬彈殼。其中1 顆，認係
      由直徑9.42mm、長度20.43mm 玩具金屬彈殼加裝7.90mm鋼
      珠改造而成之改造子彈，經實際試射，無法擊發，認不具
      殺傷力等情，有內政部警政署刑事警察局95年4 月27日刑
      鑑字第0950035159號鑑定通知書及所附照片在卷足憑。又
      扣案子彈1 顆，認係由直徑9.42mm、長度20.43mm 玩具金
      屬彈殼加裝直徑7.90mm鋼珠「改造」而成，亦有內政部警
      政署刑事警察局95年7 月31日刑鑑字第0950109901號函在
      卷足憑。是扣案子彈均不具殺傷力等情，亦堪認定。
（三）另由上訴人甲○○主觀犯意觀察，上訴人甲○○雖已起意
      改造子彈，並購買玩具子彈10顆、子彈半成品70顆、底火
      5 盒及如附表所示之物以預備進行改造子彈犯行。然上訴
      人甲○○之行為僅止於拆解子彈階段，其中4 顆子彈並因
      拆解而毀壞等情，亦如前述，又本案亦未查扣火藥等物品
      ，則以客觀旁觀者角度觀察上訴人甲○○整體犯罪計劃，
      縱使上訴人甲○○上開行為繼續不中斷進行，改造子彈所
      生利益侵害亦不會立即實現，是上訴人甲○○應尚未開始
      實行與改造子彈之構成要件之實現具有密切關係之實行行
      為。是依上開說明，上訴人甲○○上開所為，應尚未達於
      著手之階段，而未可以製造子彈未遂罪相繩，公訴人所認
      上訴人甲○○涉有改造子彈未遂罪嫌所憑之證據，未達通
      常一般人均不致有所懷疑，而得以確信其為真實之程度，
      尚不得遽為不利上訴人甲○○之認定。此外復查無其他積
      極證據足認上訴人甲○○有何改造子彈未遂犯行，此部分
      不能證明上訴人甲○○犯罪，惟因公訴人認此部分與前開
      改造土造手槍論罪部分，有想像競合犯之裁判上一罪關係
      ，爰不另為無罪之諭知，附此敘明。
四、原審予以論科，固非無見，惟查原判決併科罰金新臺幣20萬
    元，其宣告易服勞役之折算標準為以罰金總額與6 個月之日
    數比例折算，惟依新法易服勞役之折算標準有達每日3000元
    或2000元者，自以依新法有利於上訴人甲○○，原判決仍依
    舊法諭知易服勞役之折算標準，其適用法律尚有違誤，上訴
    人甲○○以只是單純好玩而已，想要把它修理好等語上訴否
    認犯罪，雖無理由，惟原判決既有可議，自應予撤銷改判。
    審酌上訴人甲○○無視於政府嚴格管制槍枝之政策，竟逕行
    改造槍枝，藐視公共規範，欠缺守法觀念，所為對社會治安
    已有顯著之潛在危險性，其改造上開槍枝尚屬未遂，改造程
    度尚屬粗淺，及其犯罪動機、目的、手段等一切情狀，爰量
    處有期徒刑3 年6 月，併科罰金新臺幣6 萬元，並諭知罰金
    如易服勞役以新台幣2 千元折算1 日。又上訴人行為後，刑
    法業於94年2 月2 日經總統以華總一義字第09400014901 號
    令修正公布，並於95年7 月1 日施行，已如前述，關於罰金
    易服勞役之折算標準，上訴人甲○○犯罪時刑法第42條第2
    項前段規定：「易服勞役以1 元以上3 元以下折算1 日。」
    又行為時之易服勞役折算標準，業據修正前罰金罰鍰提高標
    準條例第2 條前段規定，就其原定數額提高為100 倍折算1
    日，則本案上訴人甲○○行為時之易服勞役折算標準，應以
    銀元100 元以上300 元以下折算1 日，即新臺幣300 元以上
    900 元以下折算1 日。95年7 月1 日修正公布施行之刑法第
    42條第3 項前段規定：「易服勞役以新臺幣1,000 元、2,00
    0 元或3,000 元折算1 日」，以本案宣告刑併科罰金部分為
    6 萬元，以修正後之易服勞役折算標準折衷以每日2 千元有
    利於上訴人甲○○，應依修正後之法律做為易服勞役之折算
    標準，附此敘明。又扣案如附表編號1 至3 所示之物係改造
    手槍零件半成品，扣案如附表編號4 所示之物係改造工具，
    均係上訴人甲○○所有，供其改造槍枝所用之物，已據上訴
    人甲○○於警詢時陳明，均應依刑法第38條第1 項第2 款宣
    告沒收之。
據上論結，應依刑事訴訟法第369 條第1 項前段、第364 條、第
299 條第1 項前段，槍砲彈藥刀械管制條例第8 條第5 項、1 項
，刑法第2 條第1 項前段、後段、第11條、第25條第2 項、第42
條第3 項、第38條第1 項第2 款，判決如主文。
本案經檢察官林應華到庭執行職務。
中　　華　　民　　國　　96　　年　　4　　月　　  2　　日
            刑事第六庭  審判長法  官  王憲義
                              法  官  李璧君
                              法  官  張盛喜
以上正本證明與原本無異。
如不服本判決應於收受本判決後10日內向本院提出上訴書狀，其
未敘述上訴理由者，並得於提起上訴後10日內向本院補提理由書
狀（均須按他造當事人之人數附繕本）「切勿逕送上級法院」。
中　　華　　民　　國　　96　　年　　4 　　月　　2 　　日
                              書記官  林明威
附錄本件判決論罪科刑法條：
槍砲彈藥刀械管制條例第8 條
未經許可，製造、販賣或運輸鋼筆槍、瓦斯槍、麻醉槍、獵槍、
空氣槍或第4 條第1 項第1 款所定其他可發射金屬或子彈具有殺
傷力之各式槍砲者，處無期徒刑或5 年以上有期徒刑，併科新臺
幣1 千萬元以下罰金。
未經許可，轉讓、出租或出借前項所列槍枝者，處5 年以上有期
徒刑，併科新臺幣1 千萬元以下罰金。
意圖供自己或他人犯罪之用，而犯前2 項之罪者，處無期徒刑或
7 年以上有期徒刑，併科新臺幣1千萬元以下罰金。
未經許可，持有、寄藏或意圖販賣而陳列第1 項所列槍枝者，處
3 年以上10年以下有期徒刑，併科新臺幣7 百萬元以下罰金。
第1 項至第3 項之未遂犯罰之。
槍砲彈藥刀械管制條例第12條第1 項
未經許可，製造、販賣或運輸子彈者，處1 年以上7 年以下有期
徒刑，併科新臺幣5 百萬元以下罰金。
未經許可，轉讓、出租或出借子彈者，處6 月以上5 年以下有期
徒刑，併科新臺幣3百萬元以下罰金。
意圖供自己或他人犯罪之用，而犯前2 項之罪者，處3 年以上10
年以下有期徒刑，併科新臺幣7 百萬元以下罰金。
未經許可，持有、寄藏或意圖販賣而陳列子彈者，處5 年以下有
期徒刑，併科新臺幣3 百萬元以下罰金。
第1 項至第3 項之未遂犯罰之。
附表：
┌──┬─────────┬────┬─────────┐
│編號│  物  品  名  稱  │ 數  量 │備註              │
├──┼─────────┼────┼─────────┤
│ 1  │改造手槍（槍枝管制│1支     │仿FN廠半自動手槍製│
│    │編號0000000000）  │        │造之玩具手槍。依刑│
│    │                  │        │法第38條第1 項第2 │
│    │                  │        │款規定沒收之      │
├──┼─────────┼────┼─────────┤
│ 2  │土造金屬槍管半成品│2支     │依刑法第38條第1 項│
│    │                  │        │第2 款規定沒收之  │
├──┼─────────┼────┼─────────┤
│ 3  │內具阻鐵之金屬槍管│1支     │依刑法第38條第1 項│
│    │                  │        │第2 款規定沒收之  │
├──┼─────────┼────┼─────────┤
│ 4  │桌上型鑽床1 臺、螺│同左    │依刑法第38條第1 項│
│    │絲起子6 支、銼刀13│        │第2 款規定沒收之  │
│    │支、電鑽頭1 批、槍│        │                  │
│    │械零組件1 批、鉗子│        │                  │
│    │7 支、榔頭2 支、扳│        │                  │
│    │手3 支、夾臺2 臺、│        │                  │
│    │電焊槍1 支、美工刀│        │                  │
│    │2 支、螺絲起子1 組│        │                  │
│    │、鋼鋸1 支、槍械保│        │                  │
│    │養油2 瓶、瓦斯噴槍│        │                  │
│    │1 組、米尺1 個、手│        │                  │
│    │提電磨機1 臺      │        │                  │
└──┴─────────┴────┴─────────┘
